臺灣士林地方法院行政訴訟判決　
111年度交字第11號
原      告  吳淑緞  
訴訟代理人  李訓民  
被      告  臺北市交通事件裁決所

代  表  人  蘇福智  
訴訟代理人  吳維中  
上列當事人間交通裁決事件，原告不服被告中華民國110年12月6
日北市裁催字第22-AH0000000號、第22-AH0000000號、第22-AH0
000000號裁決，提起行政訴訟，本院判決如下：
    主  文
原告之訴駁回。
訴訟費用新臺幣參佰元由原告負擔。
    事實及理由
壹、程序事項：
　　本件原告因不服被告於民國110年12月6日以北市裁催字第22
    -AH0000000號、第22-AH0000000號、第22-AH0000000號違反
    道路交通管理事件裁決書（下稱合原處分）（原告不爭執11
    0年12月6日北市裁催字第22-AH0000000號違反道路交通管理
    事件裁決書，見本院卷第196頁），分別裁處如附表裁罰內
    容欄所示之裁罰，提起行政訴訟，依行政訴訟法第237條之1
    規定，應適用交通裁決事件訴訟程序，本院並依同法第237
    條之7規定，爰不經言詞辯論，逕為判決。
貳、實體事項：
一、爭訟概要：
　　臺北市政府警察局南港分局（下稱舉發機關）交通分隊員警
    查證後，認民眾於110年9月22日檢具違規證據資料檢舉，原
    告駕駛其所有車牌號碼0000-00號自用小客車（下稱系爭汽
    車），分別於如附表違規時間欄所示之時間，行經如附表違
    規地點欄所示之路段，有如附表違規事實欄所示之事實屬實
    ，而於如附表所示舉發通知單填單日期欄所示日期，填製臺
    北市政府警察局如附表所示舉發通知單字號欄所示之舉發違
    反道路交通管理事件通知單（下合稱舉發通知單）予以舉發
    車主即原告，並記載如附表所示應到案日期。原告於110年1
    0月19日向被告陳述意見，經舉發機關查復違規事實屬實，
    原告遂委託李訓民於110年12月6日向被告申請開立裁決書，
    被告乃於同日作成原處分，依違反如附表違反法條欄所示之
    規定，裁處如附表裁罰內容欄所示之裁罰。原告不服，遂提
    起本件行政訴訟。
二、原告起訴主張：
　㈠於110年9月22日11時59分至18時3分間，僅3分鐘就連續4張罰
    單，違反經驗法則，再細看內容係跨越白虛線、未打方向燈
    ，連續各罰重複兩種法條。請法官自行開車看看，所有往南
    港環東，均係直線，沒有打方向燈之必要，因虛線係彎進來
    的，原告並未變換車道，該處很多警察也都沒打方向燈等語
    。
　㈡並聲明：原處分撤銷。
三、被告答辯略以：
　㈠卷查本案經原舉發機關就違規事實查復，系爭汽車於110年9
    月22日遭民眾檢舉交通違規情形如下：①第AH0000000號：於
    110年9月22日17時59分許在臺北市環東大道因任意跨越兩條
    車道行駛，舉發機關員警依違反道路交通管理處罰條例第45
    條第1項第12款據以舉發。②第AH0000000號：於110年9月22
    日18時0分許在臺北市經園街與經貿一路因駕駛人變換車道
    時未顯示方向燈，舉發機關員警依違反道路交通管理處罰條
    例第42條據以舉發。③第AH0000000號：於110年9月22日18時
    1分許在臺北市經貿一路與環東大道口因任意跨越兩條車道
    行駛，舉發機關員警依違反道路交通管理處罰條例第45條第
    1項第12款據以舉發。經再檢視檢舉影片，系爭汽車變換車
    道時未依規定全程使用方向燈，及持續跨越兩條車道行駛事
    實明確，將造成當時駕車在其附近行駛之汽車駕駛人，因無
    法事先了解系爭汽車之行車動向，可能不及採取應變措施，
    而發生交通事故之危險，造成用路人之行車安全危害。又各
    該案件分屬不同違規行為，時間地點亦不相同，爰認違規屬
    實，依法分別舉發尚無違誤。綜上，本件原告前述辯解，不
    足為免責之理由。請依法駁回原告之訴，以維法紀。
　㈡並聲明：原告之訴駁回。
四、本院之判斷：
　㈠按「汽車駕駛人，不依規定使用燈光者，處新臺幣一千二百
    元以上三千六百元以下罰鍰。」、「汽車駕駛人，爭道行駛
    有下列情形之一者，處新臺幣六百元以上一千八百元以下罰
    鍰：…十二、任意駛出邊線，或任意跨越兩條車道行駛。…」
    、「汽車駕駛人有下列各款所列條款之一者，除依原條款處
    罰鍰外，並予記點：一、有…第四十五條…情形之一者，各記
    違規點數一點。」，道路交通管理處罰條例第42條、第45條
    第1項第12款、第63條第1項第1款分別定有明文。又按「行
    車遇有轉向、減速暫停、讓車、倒車、變換車道等情況時所
    用之燈光及駕駛人之手勢，應依下列規定：…六、變換車道
    時，應先顯示欲變換車道方向之燈光或手勢。」、「汽車在
    同向二車道以上之道路（車道數計算，不含車種專用車道、
    機車優先道及慢車道），除應依標誌或標線之指示行駛外，
    並應遵守下列規定：…五、除準備停車或臨時停車外，不得
    駛出路面邊線或跨越兩條車道行駛。…」、「汽車駕駛人，
    應依下列規定使用方向燈：…二、左（右）轉彎時，應先顯
    示車輛前後之左（右）邊方向燈光；變換車道時，應先顯示
    欲變換車道方向之燈光，並應顯示至完成轉彎或變換車道之
    行為。…」，道路交通安全規則第91條第1項第6款、第98條
    第1項第5款、第109條第2項第2款分別定有明文。且按「標
    線依其型態原則上分類如下：一、線條以實線或虛線標繪於
    路面或緣石上，用以管制交通者，原則上區分如下：（一）
    白虛線設於路段中者，用以分隔同向車道或作為行車安全距
    離辨識線；設於路口者，用以引導車輛行進，或作為大眾捷
    運系統車輛行駛界線，用以區隔大眾捷運系統車輛行進範圍
    。…」、「（第1項）車道線，用以劃分各線車道，指示車輛
    駕駛人循車道行駛。（第2項）本標線為白虛線，線段長四
    公尺，間距六公尺，線寬一○公分。」、「（第1項）車道縮
    減標線，用以指示前方車道縮減，指引匯入鄰近車道。（第
    2項）設於同向多車道路寬縮減路段將近處，以白色箭頭劃
    設於車道上。視需要每隔三十公尺至五十公尺設置一處。」
    「（第1項）穿越虛線，係供車輛匯入匯出時，做為劃分主
    線車道與其他車道之用，其他車道車輛應讓主線車道車輛先
    行。（第2項）本標線為白虛線，線寬十五或三十公分，線
    段一公尺，間距二公尺。」，道路交通標誌標線號誌設置規
    則第149條第1項第1款第1目、第182條第1、2項、第188條之
    1第1、2項、第189條之1第1、2項分別定有明文。另按「對
    於違反本條例之行為者，民眾得敘明違規事實或檢具違規證
    據資料，向公路主管或警察機關檢舉，經查證屬實者，應即
    舉發。但行為終了日起逾七日之檢舉，不予舉發。」，道路
    交通管理處罰條例第7條之1定有明文。
　㈡經查，原告所有系爭汽車，於上揭時、地，有「任意跨越兩
    條車道行駛」「汽車駕駛人未依規定使用方向燈（駕駛人變
    換車道時未顯示方向燈）」事實等情，有舉發通知單、舉發
    機關110年10月29日北市警南分交字第1103045526號函、採
    證照片、汽車車籍查詢資料、舉發機關111年3月15日北市警
    南分交字第1113034305號函暨所附檢舉明細（本件違規時間
    110年9月22日，檢舉日期為同日，合於道路交通管理處罰條
    例第7條之1之規定）等件附卷可稽（見本院卷第52-56、66-
    72、98、122-124、128-130頁）。
　㈢原告雖主張：於110年9月22日11時59分至18時3分間，僅3分
    鐘就連續4張罰單，違反經驗法則，且連續重複各罰跨越白
    虛線、未打方向燈兩種法條，所有往南港環東，均係直線，
    沒有打方向燈之必要，因虛線係彎進來的，伊並未變換車道
    等語。經查：
　⒈本院勘驗本件採證影像（檔案名稱：①AH0000000.MP4、②AH00
    00000.MP4），勘驗結果為：「①檔案名稱AH0000000.MP4：
    錄影畫面一開始右下角顯示時間為西元2021年9月22日，影
    像時間17：59：34（此為錄影畫面所示時間，下同），可看
    見當時天氣晴，夜間光線充足，有聲音。系爭汽車（如紅色
    圓框所示）行駛於環東大道（見本院卷第140頁擷取畫面1）
    。於17：59：50，可看見系爭汽車（如紅色圓框所示）行駛
    於環東大道（見本院卷第142頁擷取畫面2）。於17：59：53
    ，可看見系爭汽車（如紅色圓框所示）行駛於白虛線上，並
    跨越至右側車道（見本院卷第142-144頁擷取畫面3）。於17
    ：59：55，可看見系爭汽車（如紅色圓框所示）持續行駛於
    白虛線上，並跨越至右側車道（見本院卷第144-146頁擷取
    畫面4）。於17：59：56，可看見系爭汽車（如紅色圓框所
    示）行駛於白虛線上，並跨越至右側車道（見本院卷第146-
    148頁擷取畫面5）。於17：59：57至17：59：58，可看見系
    爭汽車（如紅色園框所示）左側車輪壓在白虛線上，向右變
    換車道，未使用方向燈（見本院卷第148-150頁擷取畫面6、
    7）。於18：00：00，可看見系爭汽車（如紅色圓框所示）
    行駛於外側車道（見本院卷第152頁擷取畫面8）。②檔案名
    稱AH0000000.MP4：錄影畫面一開始右下角顯示時間為西元2
    021年9月22日，影像時間18：00：22（此為錄影畫面所示時
    間，下同），可看見當時天氣晴，夜間光線充足，有聲音。
    系爭汽車（如紅色圓框所示）行駛於經貿一路（見本院卷第
    166頁擷取畫面22）。於18：00：23，可看見系爭汽車（如
    紅色圓框所示）行駛於白虛線上，跨越至右側車道（見本院
    卷第168頁擷取畫面23）。於18：00：24，可看見系爭汽車
    （如紅色圓框所示）車身向右偏移，跨越至右側車道（見本
    院卷第170頁擷取畫面24）。於18：00：25，可看見系爭汽
    車（如紅色圓框所示）啟動煞車燈，向右變換車道，未使用
    方向燈（見本院卷第172頁擷取畫面25）。於18：00：26，
    可看見系爭汽車左側車輪壓上白虛線，向右變換車道，未使
    用方向燈（見本院卷第174頁擷取畫面26）。於18：00：26
    ，可看見系爭汽車（如紅色圓框所示）行駛至右側車道，未
    使用方向燈（見本院卷第176頁擷取畫面27）。於18：00：2
    7至18：01：18，可看見系爭汽車（如紅色圓框所示）行駛
    於經貿一路（見本院卷第178頁擷取畫面28、29）。於18：0
    1：22至18：01：25，可看見系爭汽車（如紅色圓框所示）
    行駛至經貿一路與經園街口（見本院卷第180頁擷取畫面30
    、31）。於18：01：29，可看見系爭汽車（如紅色圓框所示
    ）行駛於經貿一路中線車道（見本院卷第182頁擷取畫面32
    ）。於18：01：31至18：01：32，可看見系爭汽車（如紅色
    圓框所示）左側車輪壓上白虛線，欲向左變換車道，未使用
    方向燈（見本院卷第182-184頁擷取畫面33、34）。於18：0
    1：33，可聽見喇叭聲，並可看見系爭汽車（如紅色圓框所
    示）向左跨越白虛線，欲變換至內側車道，未使用方向燈（
    見本院卷第186頁擷取畫面35）。於18：01：33，可看見系
    爭汽車（如紅色圓框所示）向左跨越白虛線，欲變換至內側
    車道，未使用方向燈（見本院卷第186頁擷取畫面36）。於1
    8：01：34至18：02：22，可看見系爭汽車行駛於經貿一路
    內側車道（見本院卷第188頁擷取畫面37、38）。」，有勘
    驗筆錄在卷可按（見本院卷第193-196頁）。
　⒉依勘驗結果，系爭汽車於110年9月22日17時59分許，行經臺
    北市環東大道，持續跨越白虛線（車道線）行駛（見本院卷
    第144-148頁擷取畫面）；於同日18時0分許，行駛於臺北市
    經貿一路時，路面設有車道縮減標線，系爭汽車自左向右跨
    越白虛線（穿越虛線）行駛，未使用方向燈（見本院卷第16
    6頁下方-176頁擷取畫面）；於同日18時1分許，行駛於臺北
    市經貿一路時，跨越白虛線（車道線）行駛（見本院卷第18
    4-186擷取畫面），原告所有系爭汽車有「任意跨越兩條車
    道行駛」「汽車駕駛人未依規定使用方向燈（駕駛人變換車
    道時未顯示方向燈）」之違規事實，應堪認定。
　⒊至原告主張：該路段均是直線，沒有打方向燈之必要等語。
    然查，車道線係用以劃分各線車道，穿越虛線則用以劃分主
    線車道與其他車道之用，道路交通標誌標線號誌設置規則第
    182條、第189條之1定有明文，業如前述，是跨越車道線、
    穿越虛線即屬變換車道，自應依規定使用方向燈，原告主張
    ，並非可採。
　⒋另原告主張：僅3分鐘就連續4張罰單，違反經驗法則，且連
    續重複各罰跨越白虛線、未打方向燈兩種法條等語。按「立
    法者固得以法律規定行政機關執法人員得以連續舉發及隨同
    多次處罰之遏阻作用以達成行政管制之目的，但仍須符合憲
    法第二十三條之比例原則及法律授權明確性原則。申言之，
    以連續舉發之方式，對違規事實繼續之違規行為，藉舉發其
    違規事實之次數，評價及計算其法律上之違規次數，並予以
    多次處罰，藉多次處罰之遏阻作用，以防制違規事實繼續發
    生，此種手段有助於目的之達成，對維護交通秩序、確保交
    通安全之目的而言，在客觀條件之限制下，更有其必要性及
    實效性。惟每次舉發既然各別構成一次違規行為，則連續舉
    發之間隔期間是否過密，以致多次處罰是否過當，仍須審酌
    是否符合憲法上之比例原則」（司法院釋字第604號解釋理
    由書參照）。經查，本件原告於三分鐘內二次「任意跨越兩
    條車道行駛」，於四分鐘內二次「汽車駕駛人未依規定使用
    方向燈」之違規行為（原告不爭執第二次「汽車駕駛人未依
    規定使用方向燈」之違規行為，見本院卷第196頁），固可
    得分論併罰，惟被告仍應注意多次裁處是否違反比例原則，
    參酌道路交通管理處罰條例第85條之1第2項第1款規定：「
    第七條之二之逕行舉發案件有下列情形之一者，得連續舉發
    ：一、逕行舉發汽車行車速度超過規定之最高速限或低於規
    定之最低速度或有第三十三條第一項、第二項之情形，其違
    規地點相距六公里以上、違規時間相隔六分鐘以上或行駛經
    過一個路口以上。但其違規地點在隧道內者，不在此限。」
    ，對於行為人數次違規行為之連續舉發，需違規地點相距六
    公里以上、違規時點相隔六分鐘以上或行駛經過一個路口以
    上，應可供本件是否合乎比例原則之參考（110年12月22日
    修正公布之道路交通管理處罰條例第7條之2第3項雖定有：
    「民眾依第一項規定檢舉同一輛汽車二以上違反本條例同一
    規定之行為，其違規時間相隔未逾六分鐘及行駛未經過一個
    路口以上，公路主管或警察機關以舉發一次為限。」，然尚
    未施行，附此敘明）。本件被告對原告於三分鐘內二次「任
    意跨越兩條車道行駛」裁罰，系爭汽車期間業已行經臺北市
    經貿一路與經園街口（見本院卷第180頁上方擷取畫面）；
    於四分鐘內二次「汽車駕駛人未依規定使用方向燈」裁罰，
    系爭汽車業期間已行經臺北市經貿一路與南港路一段2巷巷
    口（見本院卷第154頁上方擷取畫面），既均已經過一個以
    上路口，參酌道路交通管理處罰條例第85條之1第2項第1款
    規定，應無過當而違反比例原則，原告此部分主張，亦非可
    採。
　㈣至原告主張：該處很多警察也都沒打方向燈等語。按行政行
    為，非有正當理由，不得為差別待遇，行政程序法第6條定
    有明文，此即行政法上之平等原則。然行政機關若怠於行使
    權限，致使人民因個案違法狀態未排除而獲得利益時，該利
    益並非法律所應保護之利益，因此其他人民不能要求行政機
    關比照該違法案例授予利益，亦即人民不得主張「不法之平
    等」（最高行政法院92年度判字第275號判決意旨參照），
    故縱原告所指其他車輛確實違規且未受罰，原告亦不得主張
    不法之平等，原告此部分之主張，並無從據以為對其有利之
    認定。 
五、綜上所述，本件原告所有系爭汽車，於前揭時、地，有「任
    意跨越兩條車道行駛」「汽車駕駛人未依規定使用方向燈（
    駕駛人變換車道時未顯示方向燈）」之違規事實，被告依道
    路交通管理處罰條例第42條、第45條第1項第12款、第63條
    第1項第1款，違反道路交通管理事件統一裁罰基準及處理細
    則及違反道路交通管理事件統一裁罰基準表之規定，分別裁
    處原告罰鍰600元，並記違規點數1點；罰鍰1,200元；罰鍰6
    00元，並記違規點數1點，並無違誤。原告訴請撤銷為無理
    由，應予駁回。
六、本件判決基礎已臻明確，兩造其餘之攻擊防禦方法經本院斟
    酌後，核與判決不生影響，無一一論述之必要，併予敘明。
七、本件第一審裁判費為300元，應由原告負擔，爰確定第一審
    訴訟費用額如主文第2項所示。
八、據上論結，本件原告之訴為無理由，依行政訴訟法第237條
    之7、第237條之8第1項、第98條第1項前段，判決如主文。
中　　華　　民　　國　　111 　年　　4 　　月　　29　　日
　　　　　　　　　行政訴訟庭　法　官　林宜靜
以上為正本係照原本作成。
如不服本判決，應於判決送達後20日內，向本院提出上訴狀並表
明上訴理由（原判決所違背之法令及其具體內容或依訴訟資料可
認為原判決有違背法令之具體事實），其未載明上訴理由者，應
於提出上訴後20日內向本院補提理由書（上訴狀及上訴理由書均
須按他造人數附繕本，如未按期補提上訴理由書，則逕予駁回上
訴），並應繳納上訴裁判費新臺幣750元。
中　　華　　民　　國　　111 　年　　4 　　月　　29　　日
                              書記官  鍾堯任

附表：
編號 裁決書日期 裁決書字號 裁決書頁數 違規時間 違規地點 違規事實 違反法條 裁罰內容 舉發通知單填單日期 舉發通知單字      號 應到案日期 舉發通知單頁數 1 110年12月6日 北市裁催字第22-AH0000000號 見本院卷第12、80頁 110年9月22日17時59分許 臺北市環東大道 任意跨越兩條車道行駛 第45條第1項第12款、第63條第1項第1款 罰鍰600元，並記違規點數1點 110年10月8日 北市警交字第AH0000000號 110年11月22日前（嗣更新為110年12月6日前，見本院卷第78頁） 見本院卷第52頁 2 110年12月6日 北市裁催字第22-AH0000000號 見本院卷第14、84頁 110年9月22日18時0分許 臺北市經貿一路與經園街 汽車駕駛人未依規定使用方向燈（駕駛人變換車道時未顯示方向燈） 第42條 罰鍰1,200元 110年10月8日 北市警交字第AH0000000號 110年11月22日前（嗣更新為110年12月6日前，見本院卷第78頁） 見本院卷第54頁 3 110年12月6日 北市裁催字第22-AH0000000號 見本院卷第16、88頁 110年9月22日18時1分許 臺北市經貿一路與環東大道口 任意跨越兩條車道行駛 第45條第1項第12款、第63條第1項第1款 罰鍰600元，並記違規點數1點 110年10月12日 北市警交字第AH0000000號 110年11月26日前（嗣更新為110年12月6日前，見本院卷第78頁） 見本院卷第56頁